【裁判字號】    90,交抗,20
【裁判日期】    900412
【裁判案由】    聲明異議
【裁判全文】
臺灣高等法院臺南分院刑事裁定                  九十年度交抗字第二０號    Ｇ
      抗  告  人
      即受處分人  甲  ○  ○
右列抗告人因違反道路交通管理處罰條例案件，不服臺灣雲林地方法院中華民國九十
年二月二十六日交通事件裁定（八十九年度交聲字第四十七號），提起抗告，本院裁
定如左：
      主      文
抗告駁回。
      理      由
一、抗告人即受處分人甲○○抗告意旨略以：「汽車駕駛人，臨時停車有左列情形之
    一者，處新臺幣三百元以上六百元以下罰鍰：二、在交岔路口、公共汽車招呼站
    十公尺內或消防車出、入口五公尺內臨時停車者。」，固為道路交通管理處罰條
    例第五十五條第二款所明定。茲文句中之「頓號」，係用於同類詞之分開與並列
    ，既為同類詞，其差異性間無互補之機能，因而「交岔路口十公尺內」，並非上
    揭條文中之處罰構成要件，尤以道路交通處罰案件，係行政機關所為之干預行政
    ，除依法律之規定外，於法條文義簡潔清楚下，不得作成任何增加人民負擔或限
    制之擴大解釋。查本案原處分機關之裁決書，雖記載違規地點在「斗南鎮○○路
    口」，但事後原處分機關於八九嘉監雲字第八九一一六九一號函辨正為：「‧‧
    ‧逕行舉發『交岔路口十公尺內停車』違規‧‧‧」，原裁定亦以「‧‧‧發覺
    前開車輛係在交岔路口十公尺內臨時停車而取締」，茲為抗告人違規事實之認定
    ，而駁回抗告人之異議，顯與上開條文之處罰構成要件不合。再查，縱上揭條款
    可解讀為「在交岔路口、‧‧‧十公尺內」，而漠視頓號之存在，惟所謂「交岔
    路口十公尺內」，亦不應延長計算至道路邊際線外之任何土地，抗告人於異議狀
    中即一再陳述其臨時停車之地點，係在「斗南鎮○○路與中正路交岔點西北面路
    角線外」，居民稱之為「水淹口」之空地上，現時仍豎立或安置有電柱、郵筒、
    電箱水泥基造等設施圍繞其邊，與道路保持明顯之分隔，空地內有治安機關為每
    年春安演習所搭建之鋁質巡查崗哨長年存於其間，原裁定竟未加以理會，亦未就
    該停車地點係屬空地或道路之一部分，如屬空地，行政機關會否就空地作成禁止
    停車之處分等事項，行文向有關機關查詢，僅憑員警片面陳詞該空地係在交岔路
    口十公尺內，即以「無論地目為何，均已構成「行駛」道路之一部分，且在該交
    岔路口之路角處，如任意停放，自有礙交通」予以准駁，茲該空地邊際安置有各
    種建造物，在內除非暫時停車外，一般車輛焉能行駛其間？巡查崗哨長年設置，
    亦未見以有礙交通加以排除，反就抗告人因自有店面前被他車佔用，遂於交通不
    頻繁之際緊貼崗哨之邊側臨時停車，即斷論有礙交通，顯有不當；又自家門前之
    路邊，除非基於公共需要而依上揭條例第五條被劃定禁止停車外，自用車得停放
    於自家門口乃天經地義之事，無須由法律規範，且於非禁止停車路段，在不妨礙
    他人出入情形下得自由停車，亦屬一般社會習慣，況沿途民眾對於相鄰公物，較
    一般民眾有更密切之依存關係，公物之特別使用在不會造成重大不便之合理範圍
    內，對特別使用之情形應予相當之優惠，此乃憲法保障財產權延伸與公共用物使
    用之折衷形式，如僅得停車於自家門口何須引特別使用關係？原裁定就此部分之
    見解實難令抗告人甘服；另上開條例就此部分之罰則為罰鍰新臺幣三百元至六百
    元間，何以就本件對抗告人處以最高額度之罰鍰，顯有違比例原則，原裁定亦未
    敘述理由，顯有違法之處，為此爰提起本件抗告等語。
二、按汽車駕駛人在交岔路口、公共汽車招呼站十公尺內（新法修正為五公尺內）或
    消防車出、入口五公尺內臨時停車者，處新臺幣三百元以上六百元以下罰鍰，道
    路交通管理處罰條例第五十五條第一項第二款定有明文。經查抗告人於民國（下
    同）八十七年三月二十三日十三時二十分許，臨時將其所有車牌ＳＬ－六０一九
    號自用小客車，停在雲林縣斗南鎮○○路與中正路交岔路口，適為雲林縣警察局
    斗南分局員警林小清，發覺該車輛係在交岔路口十公尺內臨時停車而予取締，並
    製作舉發違反交通管理事件舉發單等情，除抗告人就此未有爭執外，亦據證人即
    員警林小清在原審證稱：「停車位置是申請人（即異議人甲○○）所示照片的位
    置沒有錯，該處是交岔路口，的確不能停車，我們是以逕行舉發單告發的」（見
    原審卷第十八頁）等語明確，並有舉發單乙紙及抗告人所提出之現場照片二紙，
    附於原審卷為憑，原審為此認就抗告人所示照片以觀，其臨時停車之處，無論地
    目為何，均已構成「行駛」道路之一部分，且在該交岔路口之路角處，如任意停
    放，顯有礙交通，是其違規事證明確，認原處分機關依道路交通管理處罰條例第
    五十五條第二款之規定，對抗告人裁處罰鍰新臺幣六百元之處分並無不合，而駁
    回抗告人之異議，經核認事用法並無違誤。抗告意旨首稱上開條款所謂「交岔路
    口十公尺內」並非處罰之構成要件，顯屬刻意曲解法條文義，圖卸罰責之詞，已
    無足採；次又指稱其臨時停車之處並非「道路」，而係「空地」，且其為道路沿
    途居民，自有使用該處臨時停車之特別關係云云，因所謂道路，係指公路、街道
    、巷街、廣場、騎樓、走廊或其他供公眾通行之地方，同條例第三條第一款定有
    明文，又原審就道路沿途居民停車之特別需求，業以「縱使受處分人為該道路之
    沿途居民，對道路之臨時停放車輛有特別需求，仍應限於自家前之路面，始得為
    之，此乃一般道路沿途居民，相約成俗之習慣，逾此並無臨時停放車輛之優惠可
    言」等語予以指駁甚詳，抗告人臨時停車之位置乃屬道路之一部分，固不待言，
    又該處並非其自家門前路面，亦經其自承「我的家就在停車的正對面，我是將車
    子停在對面」（見原審卷第十八頁）等語在卷，原審就此既已詳為審酌，亦難遽
    指為違法；至抗告人另稱原處分機關對其裁處最高罰鍰新臺幣六百元，有違比例
    原則云云，因違反上開條款所科處之罰鍰在新臺幣三百元至六百元間，原處分機
    關於此範圍內自有行政裁量權，是對抗告人裁處罰鍰六百元，既未逾越法定金額
    ，當亦無違反比例原則可言。綜上抗告人提起抗告，猶執前詞否認違規，指摘原
    裁定不當，非有理由，應予駁回。
三、據上論斷，應依刑事訴訟法第四百十二條，道路交通案件處理辦法第二十六條，
    裁定如主文。
中    華    民    國      九十      年      四      月        十二      日
                                  臺灣高等法院臺南分院刑事第二庭
                                      審判長法官  游    明    仁
                                            法官  蘇    重    信
                                            法官  林    永    茂
右正本證明與原本無異。
不得抗告。
                                      法院書記官  楊    清    旺
中    華    民    國      九十      年      四      月        十六      日


司法院資訊處製作；財團法人民間司法改革基金會備份。
